【裁判字號】    92,竹小,222
【裁判日期】    920829
【裁判案由】    履行契約
【裁判全文】
臺灣新竹地方法院簡易庭小額民事判決  九十二年度竹小字第二二二號
    原      告  甲○○
    訴訟代理人  溫瑞鳳律師
    被      告  丙○○
                乙○○
                丁○○
右當事人間請求履行契約等事件，本院判決如左：
    主      文
被告丙○○應給付原告新臺幣壹萬伍仟玖佰柒拾陸元，及自民國九十二年四月九日至
清償日止，按年息百分之五計算之利息。
被告乙○○應給付原告新臺幣萬仟玖佰玖拾肆元，及自民國九十二年四月八日至
清償日止，按年息百分之五計算之利息。
被告丁○○應給付原告新臺幣萬捌仟柒佰肆拾陸元，及自民國九十二年四月十日至
清償日止，按年息百分之五計算之利息。
原告其餘之訴駁回。
訴訟費用新台幣佰陸拾貳元，由被告丙○○負擔；訴訟費用新台幣柒佰貳拾元，由
被告乙○○負擔；訴訟費用新台幣柒佰拾元，由被告丁○○負擔。
本判決第一、二、三項得假執行。
    事實及理由
一原告訴之聲明：如主文第一項所示。
二事實摘要：
  (一)原告主張被告三人原在新竹空軍基地內隙地耕作，但於民國七十五年十二月五日
    ，將占有耕作之權利以新台幣（下同）二十五萬元讓與原告耕作，而定有同意書
    ，被告等即將耕地占有交付原告耕作，而耕作隙地之代價，亦由原告向法院提存
    而為繳納。於九十年間，農田水利會發放停灌休耕補償金，被告既已無任耕作，
    竟仍分別向農田水利會申請停灌休耕補償金，三萬三千九百九十四元、三萬八千
    七百四十六元、一萬五千九百七十六元共計八萬八千七百一十六元。為此，依據
    同意書約定、不當得利及侵權行為之法律關係，請求原告返還上開補償金，及自
    起訴狀繕本送達被告翌日至清償日止之法定遲延利息。
  (二)被告丁○○部分陳述及乙○○、丙○○經合法通知，未於最後言詞辯論期日到場
    ，據其前之陳述略稱，原告依據同意書請求被告協同過戶之請求權其時效為十五
    年，業罹於時效，依法無行使不當得利之請求權可言。被告等為隙地耕作之原始
    權利人，停灌休耕補償金是農田水利會依據空軍所提供之名冊，通知被告等人前
    往具領，是合法領得，並非不當得利等語。
三法院之判斷：
  (一)被告乙○○、丙○○未於最後言詞辯論期日到場，核無民事訴訟法第三百八十六
    條所列各款情形，爰依原告之聲請，由其一造辯論而為判決。
  (二)原告主張被告三人原在新竹空軍基地內隙地耕作，但於七十五年十二月五日，將
    占有隙地之權利以二十五萬元讓與原告，並已交付占有，業據原告提出同意書、
    提存收據、提存書為證，並為被告所不爭執堪信為真。原告另主張九十年間，農
    田水利會發放停灌休耕補償金，被告等分別具領三萬三千九百九十四元、三萬八
    千七百四十六元、一萬五千九百七十六元共計八萬八千七百一十六元之事實，亦
    經本院向新竹市農田水利會函查，經該會以九十二年六月十日九二竹農水管字第
    二三○一號函回覆，並有該會提供之行政院農業委員會公告、空軍第四九九戰術
    戰鬥機聯隊九十一年六月三日九一敦復字第四九○八號函、機場隙地耕作農民資
    料、水利會配合公告休耕補償費聲請書暨查核表、發放清冊附卷可參，且被告亦
    不爭執，亦堪信為真。
  (三)原告主張停灌休耕補償金係核發予實際耕作之人，被告等既將占有耕作之權利讓
    與原告，其被認定占有耕作隙地而領得之補償金，應歸原告所有，請求被告等返
    還上開停灌耕作補償費等語。被告則抗辯，原告之請求權已罹於時效消滅，補償
    金為農田水利會合法發放等語。經查：
    1.停灌休耕補償費是發放予停灌休耕區之農民，因停灌休耕所受之損失，由該區
      農民檢具證明文件向所屬農田水利會辦理登記，有行政院九十一年三月一日農
      林字第○九一○一一一四○七號公告附卷可參。故停灌休耕補償費應該發放予
      實際在停灌休耕地區耕作之農民。
    2.查空軍機場隙地自五十餘年前即有農民開墾，並由軍方派員測量面積並編制成
      冊，但名冊在七十六年後即行凍結，農墾單位亦裁撤，農民私底下之轉租及轉
      讓，亦無法變動名冊，不為空軍所認定，有空軍第四九九戰術戰鬥機聯隊九十
      一年六月三日（九一）敦復字第四九○八號函及九十一年五月十三日號協調會
      議記錄在卷可參。而空軍隙地耕作之農民，私下轉讓或轉租之情況甚多，且又
      無憑據可資參考，空軍對占有隙地耕作農民名冊，在七十六年後即不再同意變
      更，因此較一般農地難以認定耕作農民為何人，新竹市農田水利會因而決定以
      空軍所提供之名冊，通知名冊上之農民前來領取停灌休耕補償金之事實，亦據
      證人王子慧即新竹市農田水利會職員到庭證述屬實，並提出九十一年五月十三
      日會議記錄為證。
    3.本件因空軍隙地特殊之耕作關係，以致新竹農田水利會認定隙地耕作農民之身
      分時，以空軍所提供之名冊為之，而將停灌休耕補償金發放予名冊上之被告。
      但本件兩造均不爭執，實際在空軍基地隙地耕作之人為原告。再按買賣標的物
      之利益及危險，自交付時起，均由買受人承受負擔，但契約另有訂定者，不在
      此限；又買賣規定，於買賣契約以外之有償契約準用之，民法第三百三十七條
      、三百四十七前段定有明文。兩造間之耕作占有讓與為有償契約，被告將耕作
      占有交付原告後，依據上開規定，關於標的物之利益即應歸屬原告。而停灌休
      耕補償費係因占有耕作隙地所生之利益，雖因發放作業上，農田水利會便宜之
      認定，而發放予空軍編制名冊上之被告，但此利益，仍應歸屬實際占有耕作耕
      地之原告所有，故原告依據兩造簽訂之耕作占有轉讓同意書之法律關係，請求
      被告將所受領之利益返還原告，為有理由。此與請求權之時效消滅與否無關，
      被告抗辯原告之請求權時效消滅云云，難謂有理。
    4.再按數人負同一債務，明示對於債權人各負全部給付之責任者，為連帶債務。
      無前項之明示時，連帶債務之成立，以法律有規定者為限，民法第二百七十二
      條定有明文。本件被告三人就受領之利益並無明示負連帶給付之責，亦無法律
      規定成立連帶債務。且被告丁○○受領三萬八千七百四十六元、被告乙○○受
      領三萬三千九百九十四元及被告丙○○受領一萬五千九百七十六元之停灌休耕
      補償金，應由被告三人分別就所受領之利益，返還原告，原告請求三人連帶給
      付全部停灌休耕補償金總額尚乏其據，應駁回連帶給付部份之請求。
    (四)本件係小額訴訟程序為被告敗訴之判決，就被告敗訴部分，爰依職權宣告假執
      行。
四據上論結，原告之訴為一部有理由，一部無理由，並依民事訴訟法第四百三十六條
  之二十三、第四百三十六條第二項、第三百八十五條第一項前段、第七十九條但書
  、第八十五條第一項但書、第四百三十六條之十九條第一項、第四百三十六條之二
  十，判決如主文。
中      華      民      國    九十二    年      八      月    二十九    日
                                  臺灣新竹地方法院新竹簡易庭
~B法      官  黃珮禎
右為正本係照原本作成。
如對本判決上訴，須於判決送達後廿日內向本院提出上訴（須按他造當事人之人數附
繕本）。
~B書  記  官  彭連喜
中      華      民      國    九十二    年      九      月      三      日


司法院資訊處製作；財團法人民間司法改革基金會備份。
